臺灣臺中地方法院民事判決
110年度原簡字第5號
原      告  馮玉良  

訴訟代理人  林家進律師
被      告  勝曜實業有限公司

法定代理人  莊悄鞍  

訴訟代理人  陳茂豐  
            賴仁忠  
被      告  林助信律師即吳賢信之遺產管理人

上列當事人間因業務過失致重傷事件，經原告提起損害賠償刑事
附帶民事訴訟，經本院刑事庭裁定移送前來（108年度原交附民
字第5號），本院於民國110年10月7日言詞辯論終結，判決如下
：
    主      文
被告應連帶給付原告新台幣912萬8429元，及被告勝曜實業有限
公司自108年5月11日起，被告林助信律師即吳賢信之遺產管理人
自108年5月8日起，均至清償日止，按週年利率5%計算之利息。
原告其餘之訴駁回。
訴訟費用由被告連帶負擔77%，餘由原告負擔。
本判決第一項原告勝訴部分，於原告以304萬元供擔保後，得假
執行；但被告如以912萬8429元為原告預供擔保，得免為假執行
。
原告其餘假執行之聲請駁回。
    事實及理由
甲、程序方面：
一、按本於道路交通事故有所請求而涉訟者，不問其標的金額或
    價額一律適用簡易程序，民事訴訟法第427條第2項第11款定
    有明文，上述規定於110年1月20日公布，於同年月22日施行
    。又按修正之民事訴訟法簡易訴訟程序，依本施行法第12條
    第10項公告施行後，於修正前已繫屬之事件，其法院管轄權
    及審理程序依下列之規定：一、未經終局裁判者，適用修正
    後之規定。二、曾經終局裁判者，適用修正前之規定，民事
    訴訟法施行法第4條之1定有明文。查本件原告主張被繼承人
    吳賢信在道路駕車不慎致其受傷而請求損害賠償，參酌道路
    交通事故處理辦法就「道路交通事故」定義為「車輛、動力
    機械或大眾捷運系統車輛在道路上行駛，致有人受傷或死亡
    ，或致車輛、動力機械、大眾捷運系統車輛、財物損壞之事
    故」，經本院刑事庭以108年度原交附民字第5號裁定移送前
    來，依上開說明，應依修正後民事訴訟法第427條第2項第11
    款規定，適用簡易訴訟程序而為裁判（原案號本院109年度
    原重訴字第4號），先予敘明。
二、次按當事人死亡者，訴訟程序在有繼承人、遺產管理人或其
    他依法令應續行訴訟之人承受其訴訟以前當然停止；他造當
    事人，亦得聲明承受訴訟，民事訴訟法第168條、第175條第
    2項亦各有明定。經查，被繼承人吳賢信於起訴後之109年10
    月22日死亡（見本院卷219頁），本件訴訟程序依法當然停
    止，嗣本院於110年8月3日以110年度司繼字第1166號裁定選
    任林助信律師為其遺產管理人，原告並於110年8月13日提出
    聲請狀，聲明由遺產管理人林助信律師承受訴訟（見本院卷
    343至346頁），核與前開規定相符，應予准許。
乙、實體方面：　　
壹、兩造主張：
一、原告主張：
  ㈠被繼承人吳賢信受僱於被告勝曜實業有限公司（下稱勝曜公
    司），擔任預拌混凝土車司機，於106年12月3日上午9時2分
    許，駕駛車牌號000-00號預拌混凝土車，沿臺中市潭子區中
    山路二段外側車道，由北向南方向行駛，行至中山路二段與
    雅潭路一段之交岔路口，欲右轉改向西方向行駛時；適原告
    騎乘腳踏自行車沿中山路二段機車道由北向南方向行駛，亦
    抵達上開路口；吳賢信原應注意「汽車行駛至交岔路口轉彎
    時，轉彎車應讓直行車先行。」之道路交通安全規定，並隨
    時採取必要之安全措施，而依當時天候晴，日間自然光線、
    路面鋪裝柏油、乾燥、無缺陷，無障礙物，視距良好等情形
    ，並無不能注意之情事，竟疏未注意未讓原告之腳踏自行車
    先行，即冒然右轉，致其所駕駛之上開預拌混凝土車右前側
    撞及原告所騎乘之腳踏自行車左側，原告受撞失控倒地，遭
    上開預拌混凝車碾壓，因此受有骨盆閉鎖性骨折合併髂外血
    管損傷伴後腹腔血腫、恥骨骨折、右大腿皮膚缺損、臉部及
    四肢多處擦挫傷、左側膝部開放性傷口等傷害（下稱系爭交
    通事故）。被告業務過失傷害致人重傷罪責部分，業經本院
    以108年度原交易字第16號刑事判決判處有期徒刑6月，如易
    科罰金，以1,000元折算1日。
　㈡原告因系爭交通事故所受上開傷害（下稱系爭傷害），經佛
    教慈濟醫療財團法人台中慈濟醫院（下稱慈濟醫院），中國
    醫藥大學附設醫院（下稱中國附醫）及林新醫療社團法人林
    新醫院（下稱林新醫院）救治後，仍遺有末期腎疾病、甲狀
    腺低下、心臟衰竭及薦骨壓迫性潰瘍第四期等傷害，肢體機
    能嚴重減損，已喪失100％勞動能力。目前原告在康福護理之
    家接受長期照護，並定期接受林新醫院、蔡芬苓小兒科診所
    門診治療，以控制細菌感染，生活無法自理，需專人全日照
    護。
  ㈢原告依民法第184條第1項前段、第188條第1項本文、第191條
    之2、第193條第1項及第195條第1項前段之規定，請求被告
    連帶賠償1.醫藥費用235,784元、2.醫療用品費用37,355元
    、3.看護費用4,798,131元、4.喪失勞動能力之損害2,057,1
    59元、5.精神慰撫金480萬元，合計11,928,429元之損害賠
    償。
　㈣並聲明：被告應連帶給付原告11,928,429元，及自起訴狀繕
    本送達翌日起至清償日止，按週年利率5%計算之利息；願供
    擔保，請准宣告假執行。
二、被告抗辯稱：
  ㈠被告林助信律師即吳賢信之遺產管理人：
  1.被繼承人吳賢信曾到庭表示，對於本件刑事案件認定之過失
    （即吳賢信為系爭交通事故之肇事原因，原告無肇事因素）
    ，沒有意見。
  2.對於原告主張勞動力減損為100％，沒有意見，
　3.並聲明：駁回原告之訴及假執行之聲請；如受不利判決，請
    准供擔保免為假執行。
  ㈡被告勝曜公司：
  1.被告勝曜公司與吳賢信間並非僱傭關係，自不負連帶責任，
　　原告應就本件侵權行為之成立要件負舉證責任。
  2.關於本件原告請求金額部分，對於原告請求醫療費用部分，
    以及勞動力減損為100％，沒有意見；醫療用品部分，若是系
    爭交通事故造成且有使用必要者，亦不爭執。但看護費用4,
    798,131元部分，原告需提供鑑定失能等級證明。至於精神
    慰撫金480萬元部分，金額較高，希望可以酌減。
　3.並聲明：駁回原告之訴及假執行之聲請；如受不利判決，請
    准供擔保免為假執行。
貳、兩造不爭執及爭執事項
一、不爭執事項：
  ㈠原告與被繼承人吳賢信於106年12月3日上午9時2分許發生系
    爭交通事故，依本院刑事庭108年度原交易字第16號案囑託
    臺中市車輛行車事故鑑定委員會鑑定結果，認定被繼承人吳
    賢信未注意車前狀況，右轉彎撞及右前方直行之車輛，為肇
    事原因，原告無肇事因素，該刑事案件於109年6月16日判決
    被繼承人吳賢信犯業務過失傷害致人重傷罪，處有期徒刑6
    月，如易科罰金，以1,000元折算1日。
　㈡吳賢信於系爭交通事故發生時，係駕駛被告勝曜公司所有之
    預拌混凝土車載運勝曜公司之貨物。
　㈢吳賢信於109年10月22日死亡，因其繼承人均拋棄繼承，經原
    告向本院聲請選任林助信律師擔任遺產管理人（見本院卷21
    9、345頁）。
　㈣原告已支出醫藥費用235,784元、醫療用品費用37,355元。
　㈤原告目前仍在康福護理之家長期照護中，康福護理之家每月
    收費3萬元，扣除社會局每月補助8,925元後，原告每月實際
    支出21,075元看護費用。
　㈥原告因系爭交通事故所致勞動能力減損為100％。　　
　㈦原告未請領強制汽車責任保險理賠。　
二、爭執事項：
　㈠系爭交通事故發生時，被繼承人吳賢信是否受僱於被告勝曜
    公司？　
　㈡原告因系爭交通事故受傷，受勞動能力喪失，是否完全為為
    本件事故造成？
　㈢原告請求被告連帶賠償11,928,429元之損害，有無理由？此
    涉及原告請求看護費用4,798,131元、喪失勞動能力損害2,0
    57,159元、精神慰撫金480萬元，是否過高？
參、本院判斷：
一、吳賢信係被告勝曜公司之受僱人，被告勝曜公司依民法第18
    8條第1項規定，應負僱用人連帶賠償責任：
　㈠按承攬與僱傭同屬於供給勞務之契約，惟前者仍以發生結果 
    (工作之完成) 為目的之契約，供給勞務不過為其手段而已
    ；後者則以供給勞務本身為目的之契約，亦即除供給勞務外
    ，並無其他目的。此為二者區別之所在。民法第188條第1項
    所謂受僱人，並非僅限於僱傭契約所稱之受僱人，凡客觀上
    被他人使用為之服勞務而受其監督者，均係受僱人。此所謂
    監督，係指對勞務之實施方式、時間及地點加以指示或安排
    之一般的監督而言（最高法院81年台上字第2686號判決意旨
    參照）。
　㈡本件被告勝曜公司雖提出承攬契約書（見本院卷77頁），用
    以證明其與吳賢信間並非僱傭關係等情。惟據其所提出承攬
    契約書所載，可知吳賢信之契約義務同意為勝曜公司之「運
    輸司機工作服務勞務」（第1條），且吳賢信應服從勝曜公
    司之指揮（第2條），除休假日及有正當理由外，非經勝曜
    公司之允許不得擅自曠職荒廢業務（第3條）。足證吳賢信
    所提供與勝曜公司者，係勞務本身，而非以完成一定工作為
    目的。故吳賢信與勝曜公司間應具有僱傭契約之法律關係存
    在，被告所提出之契約書雖名為「承攬契約書」，實為僱傭
    。且本件系爭交通事故發生時，吳賢信係駕駛勝曜公司所有
    之大貨車，載運勝曜公司向其客戶所承攬運送之貨物，客觀
    上顯係被勝曜公司使用，為勝曜公司服勞務而受其監督之人
    。故本件仍應認吳賢信為民法第188條稱之受僱人，勝曜公
    司則為該條所稱之僱用人，應連帶負損害賠償責任。
二、原告所受傷害應係系爭交通事故所造成：
　㈠依卷附相關原告病歷資料顯示（慈濟醫院及林新醫院診斷證
    明書見本院108年度原交附民字第5號卷27、29頁、另有原告
    之中國醫藥大學附設醫院原告之病歷全卷、林新醫院之病歷
    卷附本院卷97至218頁、慈濟醫院之病歷卷附本院卷227至26
    3頁）：①原告於系爭交通事故106年12月3日上午9時2分許發
    生後，即由救護車送往慈濟醫院救治，經慈濟醫院簡單處理
    傷口後，因認原告傷勢嚴重，且該院加護病房已滿床，故於
    當日上午11時30分許協助將原告轉送至中國附醫救治。中國
    附醫收治後，因原告受有骨盆骨折合併髂外血管損傷伴後腹
    腔血腫、恥骨骨折、右大腿皮膚缺損、臉部及四肢多處擦挫
    傷等傷害，傷勢嚴重，待其生命跡象穩定後，始為其進行手
    術。原告術後，仍有瘀青血腫、高燒不退、肺部塌陷漏潤、
    腸道腫脹等症狀，病情時好時壞；屢因患部腫脹發炎，而清
    創多次，且曾因引發敗血症，入住加護病房；且因長期臥床
    後，多處壓瘡；待至107年4月17日，因治療已超過四個月，
    故受醫院之命出院時，仍遺有尾柢骨、雙坐骨壓瘡，其全身
    管路（引流管、呼吸管、鼻胃管、尿管、洗腎管）仍未卸除
    。②原告於107年4月17日自中國附醫出院後，即入住林新醫
    院繼續接受治療，該院診斷結果，認原告係患腎部及薦骨壓
    迫潰瘍、骨髓炎、敗血性休克，且已因多處壓瘡，罹患壞死
    性筋膜炎，患部包括右髖部、左髖部、右踝、尾柢等部分，
    尤以尾柢面積最大。該院醫師僅能以維持性療法繼續為原告
    治療，即囑咐為原告提供高蛋白、高熱量、維生素C之食物
    ，保持床單平整，使用氣墊或氣圈以保護皮膚，繼續監測血
    紅素、血容積及白蛋白，接受常規洗腎等；原告在林新醫院
    住院期間，曾因病情惡化，接受清創手術並入住加護病房。
    至107年6月17日因治療已達二個月，故受醫院之命出院時，
    其身體功能與自中國附醫出院時之程度相較，僅能維持。③
    原告於107年6月17日自林新醫院出院後，仍遺有末期腎疾病
    、甲狀腺低下、心臟衰竭、薦骨壓迫潰瘍第四期之疾病，且
    因長期臥床，生活無法自理，故經其家屬將之送往康福護理
    之家安養，並持續定期接受門診追蹤治療至今。
　㈡本上所述，原告因系爭交通事故所受之傷勢嚴重，導致現在
    肢體機能嚴重減損，生活無法自理，故原告之所以喪失勞動
    能力，應係系爭交通事故所受傷害之病程演進所致。
三、原告得請求損害賠償之項目及數額：
　㈠醫藥費用235,784元部分：
　　原告於106年12月3日至108年2月26日期間，因系爭傷害先後
    在慈濟醫院、中國附醫、林新醫院及蔡芬苓小兒科診所就醫
    ，共支出醫藥費用235,784元（包含證明書費合計1,000元）
    ，並提出收據為證（見附民卷31至71頁）。被告就該支出亦
    無爭執，自堪採憑。　　
　㈡醫療用品費用37,355元部分：
　　原告於106年12月4日至107年5月24日期間，為購買外傷敷料
    、護理用品等物，共支出醫療用品費用37,355元，亦有發票
    及收據可證（見附民卷73至107頁）。且原告所提出之單據
    率皆屬醫療用品店或醫療器材行之發票，堪認與原告因系爭
    傷害之治療有關且屬必要之支出，應認此部分之支出應足採
    信。
　㈢看護費用4,798,131元部分：
　　1.原告因系爭傷害及後遺症，自系爭交通事故發生迄今，均
      需專人全日照護，已如前述，因此支出僱用看護及入住長
      期照護機構之費用，均屬民法第193條第1項所謂增加生活
      上需要之費用。而原告自106年12月25日至107年4月17日
      止，在中國附醫住院期間，係分別委由看護工陳淑美、黃
      建華、蔣莉等人照護；自107年4月17日至108年5月7日（
      即本件起訴日）止，則在康福護理之家接受長期照護，以
      上看護費用為524,584元，此有收據影本可證（見附民卷1
      09至131頁）。
　　2.原告目前仍在康福護理之家接受長期照護，每月看護費用
      原為30,000元，雖依身心障礙者日間照顧及住宿式照顧費
      用補助辦法接受臺中市社會局每月補助8,925元，每月仍
      須負擔21,075元。又原告係50年5月16日出生，為男性，
      於本件起訴日即108年5月7日時為57歲，依106年度臺灣地
      區簡易生命表（見附民卷133至134頁），原告平均餘命尚
      有26.56年，折合為318個月。是按每月看護費21,075元之
      標準，依霍夫曼計算法扣除按年利率5％計算之中間利息，
      原告得一次請求被告給付自108年5月7日後之看護費用為4
      ,273,547元【計算式：21,075×202.00000000=4,273,547.
      00000000。其中202.00000000為月別單利(5/12)%第318月
      霍夫曼累計係數。採四捨五入，元以下進位】。
　　3.以上合計為4,798,131元（計算式：524,584元+4,273,547
      元＝4,798,131元）。原告主張上開計算方式，經核並無不
      當，被告對之亦無爭執，應足採憑。
　㈣喪失勞動能力之損害2,057,159元：
    1.原告因系爭交通事故遺有末期腎疾病、甲狀腺低下、心臟
　　  衰竭及薦骨壓迫性潰瘍第四期等傷害，肢體機能嚴重減損
　　  ，已喪失勞動能力即減少勞動能力100%。
　　2.本件原告主張原告係50年5月16日出生，依勞動基準法第
　　  54條第1款所定強制退休年齡即年滿65歲之日為115年5月
　　  16日，故原告於系爭交通事故發生日即106年12月3日喪失
　　  全部勞動能力，尚餘可供勞動之期間為101.45個月，其中
　　  本件起訴日即108年5月7日以前，因期間已經經過，故應
　　  全額計算；起訴後則應依霍夫曼計算法，扣除按年利率
　　  5％計算之中間利息，計算本件一次給付勞動能力之損失
　　  。又因原告原以打零工維工，無法證明事故發生之薪資收
　　  入，故本件依原告之主張依歷年每月基本工資即106年間2
　　  1,009元、107年間22,000元、108年間23,100元，作為本
　　  件勞動能力減損之計算標準（參照最高法院88年度台上字
　　  第2930號民事判決），本件原告喪失勞動能力之損害應為
　　  2,057,159元（計算式見附民卷21至22頁附表5）等情。被
　　  告對於相關計算均無爭執，經核亦無不當，自足採憑。
　㈤精神慰撫金480萬元部分：
 　 1.按慰藉金之賠償須以人格權遭遇侵害，使精神上受有痛苦
　　  為必要，其核給之標準固與財產上損害之計算不同，然非
　　  不可斟酌雙方身分資力與加害程度，及其他各種情形核定
 　　 相當之數額（最高法院51年台上字第223號判例意旨參照
　　  ）。亦即非財產上損害賠償，應以實際加害之情形、加害
　　  之程度、被害人所受精神上痛苦之程度、賠償權利人之身
　　  分、地位、經濟能力綜合判斷之。本件原告因吳賢信之過
　　  失行為，致受有前揭傷害，已如前述，足見原告之精神及
　　  肉體蒙受痛苦，其依民法第195條第1項規定，請求被告賠
　　  償非財產上所受之損害（即精神慰撫金），於法自屬有據
　　  。
　　2.查原告係國中畢業，平日以打零工維生，名下無不動產；
      吳賢信現已亡故、法定繼承人均拋棄繼承，名下有房屋不
　　  動產1筆；被告係大專畢業，現無業，名下無不動產；勝
　　  曜公司資本總額2千萬元、從事砂石開採加工及銷售業務
　　  ，名下汽車15輛等情，有兩造稅務電子閘門財產所得調件
　　  明細表附卷足稽。本院斟酌上開各情及原告因本件車禍受
　　  傷須開刀住院已無法自理生活，身心所受之創傷重大等一
　　  切情狀，認原告得請求之精神慰撫金以200萬元為適當，
　　  逾該金額部分，即屬過高。
  ㈥本上所述，本件依上揭說明，原告得請求被告連帶賠償之項
    目及金額為：1.醫療費用235,784元、2.醫藥用品費用37,35
    5元、3.看護費用4,798,131元、4.喪失勞動能力損害2,057,
    159元、5.精神慰撫金200萬元。6.以上合計共9,128,429元
    。
四、從而，本件原告依上開侵權行為規定，請求被告連帶給付原
    告912萬8429元，及被告林助信律師即吳賢信之遺產管理人
    自108年5月8日（附民起訴狀繕本送達翌日，見本院交附民
    卷5頁），被告勝曜公司自108年5月11日（送達回證見本院
    交附民卷135頁）起，均至清償日止，按週年利率5%計算之
    利息，為有理由，應予准許。其逾此部分之請求，為無理由
    ，應予駁回。
五、本件所命被告給付之金額總計已逾50萬元，原告及被告均聲
    請，酌定相當之擔保金額，准原告供擔保為假執行及被告供
    擔保後得免為假執行，經核並無不合，爰酌定相當擔保金額
    ，准許之。至原告敗訴部分，其假執行之聲請即失其依據，
    應併予駁回。
六、本件事證已臻明確，兩造其餘攻擊防禦方法及舉證，核與判
    決結果不生影響，爰不一一論述，附此敘明。
肆、據上論結，本件原告之訴為一部有理由、一部無理由，依民
    事訴訟法第79條、第85條第2項、第390條第2項、第392條第
    2項之規定，判決如主文。
中　　華　　民　　國　　110 　年　　11　　月　　11　　日
                  民事第二庭    法  官  李悌愷
正本係照原本作成。
如對本判決上訴，須於判決送達後20日內向本院提出上訴狀（須
附繕本）。如委任律師提起上訴者，應一併繳納上訴審裁判費。
中　　華　　民　　國　　110 　年　　11　　月　　11　　日
                                書記官  蘇文熙